臺灣臺中地方法院刑事判決
111年度訴緝字第96號
公  訴  人  臺灣臺中地方法院檢察署檢察官
被      告  姚廷鈺




選任辯護人  楊博堯律師
上列被告因違反毒品危害防制條例案件，經檢察官提起公訴（10
0年度偵字第9798號），本院判決如下：
    主    文
丁○○無罪。
    理    由
一、公訴意旨略以：被告丁○○明知愷他命（Ketamine，以下均稱
    以俗名「K他命」）係毒品危害防制條例第2條第2項第3款所
    稱之第三級毒品，依法不得販賣，惟因見販賣毒品有利可圖
    ，為牟取價差利潤之目的，竟基於販賣第三級毒品K他命以
    營利之犯意，利用門號0000000000號電話（起訴書誤載為00
    00000000號，業經公檢察官當庭更正），與丙○○（所涉違反
    毒品危害防制條例案件，業經本院少年法庭裁定不付審理確
    定）所持用之門號0000000000號電話聯絡，為下列販賣K他
    命之行為：㈠於民國98年6月28日14時3分、14時10分及19時3
    9分許，丙○○與丁○○經多次聯繫後；丁○○於同日晚間某時，
    在臺中市不詳地點，販賣新臺幣（下同）2300元之K他命給
    丙○○。㈡於98年7月4日2時34分、2時43分及3時16分許，丙○○
    與丁○○經電話聯繫後；丁○○在臺中市○○區○○路000號之12「
    大都會網咖」附近，販賣重量各為0.8公克之K他命2小包給
    丙○○，金額各為400元等語。因認被告係犯（修正前）毒品
    危害防制條例第4條第3項之販賣第三級毒品罪嫌（共2罪）
    。
二、按犯罪事實應依證據認定之，無證據不得認定犯罪事實；不
    能證明被告犯罪者，應諭知無罪之判決，刑事訴訟法第154
    條第2項、第301條第1項分別定有明文。又按認定犯罪事實
    應依證據，為刑事訴訟法所明定，故被告否認犯罪事實所持
    之辯解，縱屬不能成立，仍非有積極證據足以證明其犯罪行
    為，不能遽為有罪之認定；如未能發現相當證據，或證據不
    足以證明，自不能以推測或擬制之方法，以為裁判基礎；認
    定犯罪事實所憑之證據，無論為直接證據或間接證據，其為
    訴訟上之證明，須於通常一般之人均不致於有所懷疑，而得
    確信其為真實之程度者，始得據之為有罪之認定（最高法院
    30年上字第1831號、40年台上字第86號、76年台上字第4986
    號判例要旨參照）。又施用毒品者所稱其向某人買受毒品之
    指證，不得作為有罪判決之唯一證據，仍須調查其他必要之
    證據，以察其是否與事實相符。良以毒品買受者之指證，依
    毒品危害防制條例第17條第1項規定供出毒品來源，因而查
    獲其他正犯或共犯者，減輕或免除其刑。其憑信性於通常一
    般人已有所懷疑，縱自形式上觀察，並無瑕疵，其真實性仍
    有待其他必要證據加以補強。而所謂必要之補強證據，固不
    以證明販賣毒品犯罪構成要件之全部事實為必要，但以與施
    用毒品者之指證具有相當之關聯性，經與施用毒品者之指證
    綜合判斷，已達於通常一般人均不致有所懷疑而得確信者，
    始足當之（最高法院108年台上字第1253號、第1829號判決
    要旨參照）。
三、公訴意旨認被告涉犯（修正前）毒品危害防制條例第4條第3
    項之販賣第三級毒品罪嫌，無非以㈠被告所持用之門號0000-
    000000號電話經聲請通訊監察之本院98年度聲監字第700號
    通訊監察書及通訊監察譯文、㈡證人戊○○（即丙○○之男友）
    於偵查中證稱與被告通話者即為丙○○，且被告確為丙○○毒品
    之上手之證述、㈢證人丙○○於警詢中指證被告即為綽號「阿
    堯」之毒品上手之證述、㈣員警於98年8月5日在被告臺中市○○區○○○○街00○0號住處房間內扣得第三級毒品K他命2包（毛
    重0.5及0.4公克）、使用過夾鏈袋47個（均業於另案判決中
    宣告沒收）等為其論據。訊據被告固坦承有持用上開門號分
    別於前揭時間與丙○○聯繫，惟堅決否認有何販賣第三級毒品
    犯行，辯稱：我們是好朋友，當初都是有在吸食K他命，他
    們買不到會問我有沒有，我電話會敷衍他們，我沒有拿過K
    他命給丙○○；98年6月28日是我要跟她拿她朋友欠我的錢，
    但當天最後我沒有過去；98年7月4日我有在網咖跟丙○○見面
    ，一開始她跟我說她有朋友要愷他命，我就去找她，發現她
    是騙我的，我沒有販毒給丙○○等語。辯護人則為被告辯護稱
    ：丙○○於警詢及偵查中之證述完全相反，可見丙○○前後供述
    不符，且其本身涉犯毒品危害防制條例部分，業經法院認定
    沒有販賣毒品；證人戊○○在偵訊筆錄中也稱警詢所述有些是
    不實在的，這部分可能當時有供出上手可減刑之誘惑，導致
    丙○○跟戊○○在警詢時做不實的陳述；關於本案扣押的物品，
    在被告另案販賣毒品的確定判決已宣告沒收，與本案無關，
    均不足以做為被告犯罪之證據。
四、經查：
  ㈠證人丙○○雖於警詢時陳稱：我於98年6月間、7月中旬晚上在
    我男友戊○○住處吸食的三級毒品K他命，是向被告即綽號「
    阿堯」之男子以每公克300元購得的，他的電話為000000000
    0、0000000000號；K他命毒品我與戊○○是以每包重5公克價
    格1500元購入，再以每包（重約1公克）價格500元賣出或1
    包5公克價格2000元的方式賣出，毒品也是向被告購入給他
    人使用，我們向被告購買太多次毒品，所以記不清楚向他拿
    幾次，但我只記得他向我男友收2次錢等語（見警卷第68至6
    9頁反面）。其於偵查中具結證稱：之前說有向被告買太多
    次毒品，只記得有向男友戊○○收2次錢是警察要我這樣講，
    要我咬被告；我沒有購買，也沒有販賣，是我自己要使用的
    ，事實上我與被告沒有金錢交易，是他送給我，我沒有用錢
    跟他買過毒品；在警詢說有買，是因為當時我不敢承認自己
    有施用，我怕我會有事，所以他們要我咬被告，我自己沒有
    販賣毒品；襪子是我以前的男同學等語（見偵9798卷第28頁
    反面至29、49頁）。又於本院審理時證稱：我16、17歲時有
    使用K他命，當時跟戊○○交往，當時施用的K他命應該是被告
    免費請我施用，忘記給我幾次了，我與戊○○沒有一起去買來
    施用，我沒有買過，是大家聚在一起時才會施用；被告給我
    施用K他命的時間不記得，地點是在汽車旅館或朋友家，被
    告會放在桌上，自己拿；我沒有跟被告買過K他命，我不記
    得我在警局有這樣說。檢察官曾問我在少年隊製作筆錄說有
    向被告買太多次毒品，只記得有向我男友戊○○收2次錢，我
    回答檢察官說沒有，是警察要我這樣講，要我咬被告的，及
    回答我沒有購買，也沒有販賣，是我自己要用的，事實上我
    與被告沒有金錢交易，是他送給我，我沒有用錢跟他買過毒
    品等證詞都是實在的。我98年8月5日被查獲前所施用的K他
    命都沒有買，是被告送的；警卷第54頁的通訊監察譯文對話
    內容我沒有印象，不記得在說什麼事，對話內容中提到的「
    襪子」是我國中同學等語（見本院訴緝卷第233至246頁），
    對於卷附通訊監察譯文之內容何意，因時間久遠已無印象，
    僅證稱並無向被告購買過K他命。證人丙○○所述顯然前後不
    一，而其本身涉犯之販賣第三級毒品案件，經本院少年法庭
    調查後，因認不能證明其犯罪，而裁定不付審理，有本院少
    年法庭98年度少調字第1347號裁定在卷為憑（見本院訴緝卷
    第223至226頁），是證人丙○○於警詢時證稱有向被告購買第
    三級毒品K他命之證詞，非無瑕疵可指，倘無其他補強證據
    ，自難僅憑證人丙○○上開有瑕疵之證言，逕認被告分別有於
    公訴意旨所指時間、地點，販賣K他命與丙○○之犯行。
　㈡證人戊○○雖於警詢時陳稱：我及女友丙○○於98年6、7月間在
    臺中市漢口路、文心路、崇德路、太原路、烈美街等路旁向
    被告以每公克300元購買K他命毒品，每次購買1包（每包約5
    至10公克）價格約1500元至3000元；丙○○吸食的K他命是我
    免費提供給他的等語（見警卷第63至64頁）。於偵查中具結
    證稱：（問：為何說你與丙○○曾經於98年6、7月，在臺中市
    漢口路等地點向被告購買搖頭丸3、4次及K他命10多次？）
    當時警察叫我一定要講出人名來，我才說是被告，提示的通
    聯內容不是我講的，我不知道情形；當時丙○○沒有電話，我
    的手機借給她使用，譯文中「上面」、「下面」、「襪子」
    、「海豚」分別是何意我不知道，我都是跟被告見面時直接
    跟他說「K他命」或是「小孩」等語（見偵9798卷第28頁反
    面、48頁反面至49頁）。證人戊○○已於103年11月14日死亡
    ，有其個人資料查詢附卷可考（見本院訴緝卷第147頁），
    自無從傳喚到庭作證，而其於警詢時之證述與偵查中具結之
    證述內容大相逕庭，且與證人丙○○所述亦有歧異，參以本案
    實際上與被告通話之人為丙○○，證人戊○○亦不知詳細情形，
    自難以證人戊○○上開有瑕疵之證言為補強證據。　
　㈢按毒販間交易毒品，為減少被查緝風險，固多隱密進行並以
    晦暗不明之用語或彼此已有默契之含混語意聯絡，甚或以相
    約見面之方式暗示交易訊息，鮮有明白直接以毒品之名稱或
    相近之用語稱之。此種毒品交易之方式，雖可認為無違社會
    大眾之一般認知，惟購毒者供述之憑信性本不及於一般人，
    則其所證係向某人購買毒品之供述，必須有補強證據，以擔
    保其供述之真實性。而倘以販毒間對話之通訊監察譯文作為
    購毒者所指證販賣毒品犯罪事實之補強證據，必須其等之對
    話內容，依社會通念或綜合其他關聯性證據，已足資辨別明
    白其所交易毒品之種類、數量、價格，始足為之。查證人丙○○、戊○○於警詢時雖曾證稱有向被告購買K他命，業如前述
    ，而參照卷附被告所持用之門號0000000000號電話與丙○○之
    通訊監察譯文（見警卷第53頁反面至54頁），亦僅能證明被
    告與丙○○於前揭時間有為此內容之對話，內容中所指之「襪
    子」一語，證人丙○○已明確證稱「襪子」是指其同學，核與
    被告辯稱該通話內容是其要向丙○○叫襪子的朋友討錢等語（
    見本院訴字卷第24頁）相吻合；98年6月28日之通話雖有言
    及300、2300等數字，然此數字核與證人丙○○前揭證述向被
    告購買K他命是1公克300元之重量及價格不同，亦與證人戊○○證稱向被告購買K他命1包1500元至3000元之價格不同，且
    被告否認有於該次通聯後與丙○○見面，證人丙○○亦無證稱有
    此次之見面，自難認定後續有見面並毒品交易之行為；98年
    7月4日之通話，被告雖承認事後有與丙○○見面，然否認有交
    付毒品之行為，而證人丙○○、戊○○均未指證該次見面有交付
    毒品，即便被告於通話中有與丙○○約定見面，事後確實有與
    丙○○見面，然由通訊監察譯文所顯示之對話內容，對於毒品
    交易之數量、價格之暗語代號，均無談及，且對於內容中之
    「下面」所指為何，亦無人述及，致無法特定有交易2包價
    格各400元之K他命，而僅能證明丙○○於上揭時間有與被告電
    話聯繫並約定見面之事實，尚無從佐證證人丙○○於警詢時所
    述有向被告購買K他命之情屬實，自無從為不利被告認定之
    補強證據。
  ㈣員警於98年8月5日所扣押之物品，為被告另案販賣第三級毒
    品所用之物，已於該案判決宣告沒收，有臺灣高等法院臺中
    分院100年度上訴字第1277號判決、最高法院101年度台上字
    第4106號判決在卷可參（見本院訴字卷第43至58頁），且查
    扣時間與公訴意旨所指被告販賣第三級毒品時間有相當間隔
    ，難認與本案有關，自不足為不利被告之認定。
  ㈤基上，證人丙○○、戊○○證述前後不一而有歧異，並非無瑕疵
    可指，卷內又無其他證據足以佐證證人丙○○於警詢時所述向
    被告購買K他命之證述與事實相符，自不得逕採為被告有罪
    判決之基礎。公訴意旨指稱被告分別於上開時間，販賣K他
    命與丙○○共2次之行為，尚嫌無據，依嚴格證明法則，自然
    遽認被告確有此2次販賣K他命犯行。
  ㈥至於公訴人聲請將卷附之通訊監察譯文錄音檔送聲紋比對，
    以證明譯文內容核與證人丙○○於警詢供述向被告買毒品之經
    過一致（見本院訴緝卷第247頁），然本院審酌聲紋比較只
    能比對聲音是否為證人丙○○之聲音，而證人丙○○並未否認為
    其聲音，故認公訴人此部分聲請與其待證事項並無關聯，應
    無調查之必要，而予駁回。
五、綜上所述，公訴人所為訴訟上之證明，尚未達通常一般之人
    均不致有所懷疑而得確信其為真實之程度，被告是否涉有販
    賣第三級毒品K他命與丙○○之犯行，猶有合理之懷疑，本諸
    「罪證有疑，利歸被告」之證據法則，應認不能證明被告犯
    罪，自應為被告無罪之諭知。
據上論斷，應依刑事訴訟法第301條第1項前段，判決如主文。
本案經檢察官乙○○提起公訴，檢察官甲○○到庭執行職務。
中　　華　　民　　國　　111 　年　　12　　月　　14　　日
            刑事第八庭    審判長法  官  簡芳潔
                                法  官  林秉賢
                                法  官  王靖茹
以上正本證明與原本無異。
如不服本判決應於收受判決後20日內向本院提出上訴書狀，並應
敘述具體理由；其未敘述上訴理由者，應於上訴期間屆滿後20日
內向本院補提理由書（均須按他造當事人之人數附繕本）「切勿
逕送上級法院」。
                                書記官  廖于萱
中　　華　　民　　國　　111 　年　　12　　月　　14　　日